【裁判字號】    90,聲再,19
【裁判日期】    900413
【裁判案由】    聲請再審
【裁判全文】
臺灣高等法院高雄分院刑事裁定                        九十年度聲再字第一九號
    再審聲請人
    即受判決人  甲○○
右列聲請人因詐欺案件，對於本院八十九年度上易字第一四六八號中華民國八十九年
十二月二十六日確定判決（臺灣高雄地方法院八十九年度易字第九七二號、臺灣高雄
地方法院檢察署八十八年度偵字第二七二五九號、八十八年度偵續字第一八六號），
聲請再審，本院裁定如左：
      主      文
再審之聲請駁回。
      理      由
一、聲請意旨略稱：(一)、聲請再審人甲○○前因詐欺案件，經臺灣高雄地方法院八十
    九年易字第九七二號判處罪刑，經聲請再審人提起上訴後，復經鈞院以八十九年
    度上易字第一四六八號判決駁回聲請再審人之上訴而確定在案。(二)、按刑法第三
    百三十九條之詐欺案件，經第二審判決者，不得上訴於第三審法院；而不得上訴
    於第三審法院之案件，其經第二審確定之有罪判決，如就足生影響於判決之重要
    證據漏未審酌者，亦得為受判決人之利益聲請再審，刑事訴訟法第三百七十六條
    第四款及第四百二十一條訂有明文。查本件鈞院前述八十九年度上易字第一四六
    八號刑事確定判決，因就諸多足生影響於判決之有利於聲請人之重要證據漏未審
    酌，為維權益，爰依刑事訴訟法第四百二十一條等規定，列明理由於後，聲請鈞
    院准予再開審判程序，祈請鈞院鑒查。(三)本案向相關告訴人寶益隆貿易有限公司
    等公司訂購洋蔘等貨品，皆係案外人邱繼賢一人「出面」所為，業經告訴人在原
    判決及第一審判決調查中陳明在卷，聲請人即被告甲○○並未為之，此有利於聲
    請人之重要事證竟未經原判決及第一審判決列審酌：依原判決引用第一審有罪判
    決所載事實欄下第一項第(一)、(二)、(三)、(四)點已具體指明向告訴人寶益隆貿易有限
    公司、益祥貿易有限公司、朝騰貿易有限公司及許天發等人購買本案花旗蔘等貨
    品皆係由案外人邱繼賢一人「出面」洽購，此事實係經告訴人代表人謝慶堂等人
    在第一審及原判決調查程序中陳明在卷；雖原判決及第一審判決另指聲請人曾另
    於八十六年十二月十九日共同前往香港地區向另告訴人澤揚有限公司訂購西洋蔘
    等貨品，惟就「整個買賣過程（聲請人即被告）甲○○是否出言讓你們相信他們
    有能力支付貨款？」乙節，亦經澤揚公司代表人陳喜明於八十九年六月十三日在
    第一審法院審判中陳稱：「沒有」並記明筆錄在卷。顯然本案僅依告訴人方面之
    證言，即已足認聲請人即被告並未參與本案相關洋蔘貨品之訂購，退而言之，縱
    有參與，亦未曾對相關告訴人實施任何詐術，致令告訴人陷於錯誤而交付貨品，
    原判決及第一審判決既採信相關告訴人之前述等證言而為相關事實之認定，卻就
    相關告訴人之前述聲請人「未曾出面」或「未施詐術」之顯屬有利聲請人之證言
    毫未審酌，顯有違誤。固然，原判決或第一審判決皆係以聲請人係詐欺共犯，惟
    本案相關訂貨事宜多由邱繼賢一人出面訂購，相關貨款票據亦為邱繼賢一人所簽
    發，原判決及第一審判決卻就此等有利聲請人之有利事證毫未斟酌，甚至對聲請
    人係如何與案外人邱繼賢有如何之犯意聯絡，亦竟然毫無論述，其認事用法亦顯
    皆有不當併此指明。(四)、邱繼賢持聲請人簽發面額合計二十三萬元之支票交付益
    祥公司後，不僅事後確有如期兌現，益祥公司在取得此二紙支票後亦未曾再有任
    何「叫貨」或「出貨」行為，業據益祥公司代理人在原判決八十九年十月十六日
    調查程序中證述在卷（請審閱），足證無論聲請人簽發此二紙支票原因為何，皆
    非本案「施詐術行為」之一部份，此一告訴人所為有利聲請人之重要證言，亦未
    經原判決論述審酌：本案告訴人益祥公司代理人雖在第一審指稱在邱繼賢訂貨所
    支付之支票無法兌現後，曾持聲請人即被告甲○○所簽發之面額合計二十三萬元
    之支票交付益祥公司，並經第一審採為被告共同詐欺之不利事證，惟此部份事實
    業經蔡王惠嬌在原判決八十九十月十六日調查程序中變更陳述，指出聲請人簽發
    之本案二紙支票「是邱繼賢在退票後才交付的」，「這二張支票給了之後，沒有
    再叫貨」，顯然蔡王惠嬌先前在第一審之指述已有重大瑕疵，而蔡王惠嬌在原判
    決調查中之所為前述證言若屬真實則邱繼賢交付此二支票，本即非「施詐術行為
    」而僅係事後清償債務之行為，則聲請人簽發支票亦顯非犯罪行為，原判決就此
    有利被告之證言毫未審酌，而僅指被告此部份簽發據係為爭取子女監護權供述及
    邱繼賢之證詞非真實可採，亦顯有足生影響於判決之重要證據漏未審酌之違誤，
    為此聲請再審。
二、按依刑事訴訟法第四百二十一條規定聲請再審，須就足生影響於判決之重要證據
    漏未斟酌者，始得為之，此觀該條規定自明。經查：聲請再審人於原第一審及原
    判決審理程序中即辯稱：該項犯罪行為均係由其前夫邱繼賢個人為之，與其並無
    關聯，而原判決則依告訴人寶益隆公司代表人謝慶堂、益祥公司代理人蔡王惠嬌
    、朝騰公司代表人楊文崇、澤揚公司代表人陳喜明及許天發等之指述，證人林永
    桔之證詞，並有再審聲請人所簽發之支票二紙可參，並參酌被告入出境紀錄等資
    料，認定被告之辯解不可採，而為其有罪之判決。至於告訴人澤揚公司代表人陳
    喜明在原審法院雖陳稱：整個買賣過程甲○○沒有出言讓其相信被告與邱繼賢有
    能力支付貨款（見第一審卷第一０三頁）；惟其又另陳明：被告與邱繼賢於民國
    八十六年十二月十九日至香港時其實已經離婚，但仍對其自稱夫妻，而認定被告
    與邱繼賢共同詐騙（見原第一審卷第一０四頁）。另外，聲請再審人雖主張蔡王
    惠嬌在原判決調查程序中雖翻異其在原第一審之供述，改稱：再審聲請人所簽發
    之支票「是邱繼賢在退票後才交付的」、「這二張支票給了之後，沒有再叫貨」
    云云，惟蔡王惠嬌在原判決調查程序中係供稱：「．．．是邱繼賢的支票跳票後
    ，邱繼賢拿給我的，這二張票是甲○○名義的，我不要收，甲○○說她的票很勇
    ，我想說丈夫都已經倒了，太太怎麼會有錢，．．．」（見本院原判決卷第七九
    頁）及「（問：這二張票開出去後，有沒有再叫貨﹖）後來，他就倒閉了沒有叫
    貨」等語（見本院原決卷第八一頁），依前開供述，與再審聲請人所稱之「這二
    張給了之後，沒有再叫貨」並不相同。因此，原判決就聲請再審人所主張之再審
    理由部分，雖未予以敘明何以不可採之理由，惟其綜合卷內之相關證據資料，已
    經詳予說明再審聲請人辯解不可採之理由，而為其有罪之判決，則再審聲請人所
    主張之再審理由，縱經斟酌亦不足影響於原判決有罪之認定，故本件應認為無再
    審理由，爰依同法第四百三十四條第一項，裁定如主文。
中    華    民    國         九十       年      四      月     十三     日
                              臺灣高等法院高雄分院刑事第七庭
                                  審判長法官  王光照
                                        法官  黃壽燕
                                        法官  黃仁松
右正本證明與原本無異。
不得抗告。
                                      書記官  郭蘭蕙
中    華    民    國         九十       年      四      月     十六     日
                                                                  Ｈ


司法院資訊處製作；財團法人民間司法改革基金會備份。
